臺灣板橋地方法院刑事判決　　　　　　 93年度交易字第219號
公　訴　人　臺灣板橋地方法院檢察署檢察官
被　　　告　乙○○
選任辯護人　劉大新律師
上列被告因過失致死等案件，經檢察官提起公訴（93年度偵字第
8878號），被告於本院準備程序進行中就被訴事實為有罪之陳述
，經本院合議庭裁定由受命法官獨任進行簡式審判程序，並判決
如下：
    主  文
乙○○因過失致人於死，處有期徒刑陸月，如易科罰金，以參佰
元折算壹日。
    事  實
一、乙○○考領有普通小型車駕駛執照，於民國93年3 月10日18
    時50分許，駕駛駛車牌號碼7N─6506號自用小客車，沿台北
    縣板橋市○○路○ 段內側車道，由板橋市○○路往湳興橋方
    向行駛，行經大觀路地下道時，本應注意汽車行駛時，駕駛
    人應注意車前狀況，並隨時採取必要之安全措施，且依當時
    天候晴，夜間有照明，路面鋪有柏油、乾燥、無缺陷，視距
    良好等情，並無不能注意之情事，竟疏未注意車前狀況，適
    有甲○○騎乘車牌號碼HZ8 ─469 （起訴書載為HZ8 ─496
    ）號重型機車，後載其女賴伶瑜，亦疏未注意變換車道時，
    應讓直行車先行，並注意安全距離，因前方外側車道上即在
    地下道上方橋樑，有施工單位在承作捷運工程造成有漏水之
    情形，甲○○竟未注意行駛在左側內側車道上之乙○○所駕
    駛之汽車，竟驟然由外側車道變換至內側車道，未讓直行車
    先行，迨乙○○發現甲○○時，因閃煞不及，其所駕車號7N
    ─6506號自用小客車右前車頭撞擊甲○○機車車尾後，致甲
    ○○、賴伶瑜人車倒地，甲○○受有頭部外傷併腦震盪、臉
    部挫傷合併右眼外傷性眼窩骨骨折及神經斷裂、右眼眼瞼下
    垂、右眼眼球內陷、左膝血腫合併內側側韌帶斷裂等傷害；
    賴伶瑜則受有頭部外傷及顱內出血等傷害，經緊急送往亞東
    紀念醫院救治，經施以急救後，仍於93年4 月9 日18時41分
    許，因硬腦膜下出血及腦內出血不治死亡。乙○○肇事後在
    警員前往現場處理尚未知悉肇事人前，在場向警員自首其本
    人駕車致人受傷之犯行，進而接受裁判。
二、案經被害人甲○○及賴伶瑜之父丙○○訴由臺北縣政府警察
    局板橋分局報請臺灣板橋地方法院檢察署檢察官及臺灣板橋
    地方法院檢察署檢察官相驗後自動簽分偵查起訴。本院於準
    備程序進行中，被告就被訴事實為有罪之陳述，經告知被告
    簡式審判程序之旨，並聽取當事人之意見後，裁定進行簡式
    審判程序。
    理  由
一、上揭犯罪事實，業經被告乙○○於審理中坦承不諱，且經證
    人丙○○、趙明及被害人甲○○證述在卷，並有道路交通事
    故調查報告表(一)、(二)、道路交通事故現場草圖、道路交通事
    故現場圖、酒精測試報告、臺北縣政府警察局交通警察隊板
    橋分隊道路交通事故肇事人自首情形紀錄表、台北縣政府警
    察局交通警察隊板橋分隊道路交通事故補充資料表、台北縣
    政府警察局交通警察隊板橋分隊道路交通事故當事人通訊資
    料表、汽車駕駛執照影本各1 份、及行車執照影本2 份及現
    場照片28幀附卷可稽。而被害人賴伶瑜確係因本件交通事故
    致受有頭部外傷及顱內出血之傷害，經送醫急救後，仍於93
    年4 月9 日18時41分許不治死亡之事實，亦經臺灣板橋地方
    法院檢察署檢察官督同法醫師相驗明確，製有鑑定驗斷書、
    勘驗筆錄及相驗屍體證明書各1 份、及相驗照片數幀在卷足
    憑。另甲○○亦受有頭部外傷併腦震盪、臉部挫傷合併右眼
    外傷性眼窩骨骨折及神經斷裂、右眼眼瞼下垂、右眼眼球內
    陷、左膝血腫合併內側側韌帶斷裂等傷害，有亞東紀念醫院
    93年4 月1 、6 、13日診斷證明書3 紙可憑。按汽車行駛時
    ，駕駛人應注意車前狀況，並隨時採取必要之安全措施，道
    路交通安全規則第94條第3 項定有明文，本件被告既考領有
    普通小型車駕駛執照，自難諉為不知，是以當時天候晴，夜
    間有照明，路面鋪有柏油、乾燥、無缺陷，視距良好，並無
    不能注意之情事，被告竟未注意前方甲○○所騎乘之機車，
    致未及採取必要之閃煞措施而肇事，其駕駛行為具有過失，
    至為灼然。
二、次按持有「路權」之車輛或人具有對抗其他人之法律地位，
    凡對其路權不當侵害，且造成路權持有人或車之生命、身體
    或財產之損失者，均應負起損害或侵害之民、刑事責任。又
    所謂「侵害路權」，是以一方用路人之路權範圍，侵入他方
    用路人之路權範圍為判斷依據。蓋一旦一方路權範圍侵入相
    對方路權範圍時，實質上已使雙方用路人均陷入欠缺避險能
    力之險境，當然這種先行行為，即需為事故之結果負責。而
    在車輛進行變換車道之行為時，僅能於目的車道用路人的基
    本路權範圍外進入該車道，否則被侵入車道者，將欠缺足夠
    之反應時間與應變能力，以避免事故之發生。因此，變換車
    道者，因其跨越車道分界，其原路權保障仍在原車道之路權
    範圍內，以確保其變換車道不成時，仍有充裕之回復空間，
    但對於跨越車道之部分，因其尚未完成變換車道動作，故不
    足以構建完整新路權，於是形成跨越部分之路權範圍僅及於
    其車身部分，且其保障雖在，但不得對抗原車道用路人之既
    有路權，而需負起全部避免危險發生之責任。換言之，若在
    變換車道期間，與目的車道之前後車發生因變換車道行為所
    導致之事故，則其需為事故之結果負責。第按汽車（機車亦
    同）在雙向四車道行駛時，變換車道時，應讓直行車先行，
    並注意安全距離，道路交通安全規則第98條第1 項第6 款定
    有明文，亦即明示變換車道時之路權歸屬，以明肇事之責任
    。而本件甲○○因前方外側車道上即在地下道上方橋樑有施
    工單位在承作捷運工程有漏水之情形，此據甲○○陳述在卷
    ，甲○○竟未注意行駛在左側內側車道上之乙○○所駕駛之
    汽車，由外側車道變換至內側車道，未讓直行車先行，揆之
    上開說明，則被害人甲○○未注意變換車道時，應讓直行車
    先行，其就本件交通事故之發生自亦屬有所過失。本件經送
    臺灣省臺北縣車輛行車事故鑑定委員會鑑定結果，亦認被告
    駕駛自小客車未注意車前狀況為肇事次因，甲○○駕駛普通
    重機車，繞越積水變換車道時，未注意且讓直行車先行，為
    肇事主因，有臺灣省臺北縣車輛行車事故鑑定委員會94年5
    月31日北鑑字第0935180832號鑑定意見書1 份在卷可參。又
    本件雖被害人甲○○雖有繞越積水變換車道時，未注意且讓
    直行車先行之過疚，仍無解被告過失之責。再者，被害人賴
    伶瑜、甲○○確因本件車禍分別死亡、受有傷害，已如前述
    ，並據被告供承在卷，是被告之過失犯行與被害人之死亡、
    傷害間，顯有相當因果關係。綜上，足認被告自白與事實相
    符，本案事證明確，犯行洵堪認定，應予依法論科。
三、核被告所為，係犯刑法第276 條第1 項過失致人於死罪、第
    284 條第1 項過失傷害罪。被告以一過失行為觸犯二罪名，
    為想像競合犯，依刑法第55條之規定，應從較重之過失致人
    於死罪處斷。又被告於肇事後未被有偵查權之公務員或機關
    發覺其為犯嫌前，留在事故現場向到場處理之警員自首犯行
    ，進而接受裁判等節，亦有臺北縣政府警察局交通警察隊板
    橋分隊道路交通事故肇事人自首情形紀錄表1 份在卷足憑，
    自應依刑法第62條前段之規定減輕其刑。爰審酌被告之智識
    程度，前無犯罪科刑紀錄，素行尚稱良好，有臺灣高等法院
    前案紀錄表可稽，惟其有未注意車前狀況之過失，肇致被害
    人賴伶瑜因本件車禍不治死亡及被害人甲○○受傷，被害人
    及其家屬必受有相當之痛苦，且被告雖願意賠償被害人340
    萬元，惟被害人要求350 萬元，是迄今尚未與被害人家屬達
    成民事和解，惟兼衡被害人甲○○於本件亦有過失，而被告
    犯後坦承犯行，態度尚稱良好等一切情狀，量處如主文所示
    之刑，併諭知易科罰金之折算標準，以資懲儆。
四、至本件肇事地點台北縣板橋市○○路地○道上方橋樑有不明
    施工單位在承作捷運工程造成有漏水之情形，於本件與被告
    未注意車前狀況同為肇事次因，此部分應由檢察官另行偵查
    起訴。
據上論斷，應依刑事訴訟法第273 條之1 第1 項、第299 條第1
項前段，刑法第276 條第1 項、第284 條第1 項、第55條、第62
條前段、第41條第1 項前段，罰金罰鍰提高標準條例第1 條前段
、第2 條，判決如主文。
本案經檢察官孫治平到庭執行職務。
中　　華　　民　　國　　94　　年　　7 　　月　　6 　　日
                  刑事第十五庭  法　官  吳幸娥
以上正本證明與原本無異
如不服本判決應於送達後10日內向本院提出上訴狀
                                書記官　洪惠玲
中　　華　　民　　國　　94　　年　　7 　　月　　6 　　日
附錄本案論罪科刑法條全文：
刑法第276條第1項
因過失致人於死者，處2 年以下有期徒刑、拘役或2,00元以下罰
金。
刑法第284條第1項
因過失傷害人者，處6 月以下有期徒刑、拘役或5 百元以下罰金
，致重傷者，處1 年以下有期徒刑、拘役或5 百元以下罰金。
